【裁判字號】    89,上易,1717
【裁判日期】    890530
【裁判案由】    詐欺
【裁判全文】
臺灣高等法院刑事判決                          八十九年度上易字第一七一七號
    上  訴  人  臺灣臺北地方法院檢察署檢察官
    被      告  乙○○
右列上訴人因被告詐欺案件，不服臺灣臺北地方法院八十八年度易字第三０五三號，
中華民國八十九年三月十六日第一審判決（起訴案號：臺灣臺北地方法院檢察署八十
八年度偵字第六八三二號），提起上訴，本院判決如左：
    主  文
上訴駁回。
    理  由
一、公訴意旨略以：乙○○與鄭光桓（迄未到案，另行審結）係父子關係，乙○○於
    民國八十六年四月間與鄭光桓基於意圖為自己不法所有之犯意聯絡，向友人甲○
    ○佯稱座落於台北縣中和市南勢角某醫院之房子係其所有，每月出租可收取租金
    約新台幣（下同）一百萬元，因承租人未付租金致無法支付利息，而要求貸予二
    百萬元供其應急，並約定半年即返還等語，甲○○不疑有他即向友人吳木生調借
    現金二百萬元供乙○○應急，乙○○並支付鄭光桓所簽發之付款人為台北國際商
    業銀行光復分行，票號ＰＹ0000000號面額二百萬元，發票日為八十六年
    十月十五日之支票一紙交予甲○○以供擔保，詎支票屆期遭退票，屢經催討均置
    之不理，甲○○始知受騙，因認被告乙○○與鄭光桓共同涉犯刑法第三百三十九
    條第一項之詐欺罪嫌云云。
二、按犯罪事實應依證據認定之，無證據不得推定其犯罪事實。又不能證明被告犯罪
    者，應諭知無罪之判決，刑事訴訟法第一百五十四條、第三百零一條第一項分別
    定有明文。所謂證據，須適於為被告犯罪事實之證明者，始得採為斷罪資料，如
    未能發現相當證據，或證據不足以證明，自不能以推測或擬制之方法，以為裁判
    基礎。（最高法院五十三年台上字第二七五０號．四十年台上字第八六號判例要
    旨參照）
三、公訴人認被告乙○○涉有涉詐欺犯行，無非以右揭事實業據告訴人甲○○於偵查
    中供承不諱，且有支票及退票理由單等影本在卷可憑，為其主要論據。原審訊據
    被告乙○○堅決否認有何詐欺犯行，並辯稱：鄭光桓不是伊兒子，伊不認識甲○
    ○，亦未向甲○○借款等語。經查，告訴人甲○○於原審審理時到庭陳稱：「（
    問：是否當庭之被告乙○○向你借錢？）不是，我不認識他，沒見過。（問：為
    何告訴狀寫『鄭棋銘』？）跟我借錢的是鄭棋銘，我確定是鄭光桓的父親，鄭棋
    銘他向我說他是三十九年次。」等語（見原審卷，第九六頁反面），於本院五月
    二十三日審判期日中亦證稱：「我不認識原審到庭的被告」等語，足徵本案被告
    乙○○所辯伊未向甲○○借款乙節，尚非虛妄，應堪採信。次查，本案被告乙○
    ○係民國四十年一月四日生，配偶為「鄭林茂芝」，此有戶籍謄本一份附原審卷
    可按，惟查，同案被告鄭光桓之父之姓名雖為「乙○○」，惟其母之姓名則為「
    鄭吳盆」，此見卷附之戶籍謄本一份自明（附偵查卷第三十六頁），顯見本案被
    告乙○○並非同案被告鄭光桓之父，且其年籍亦與告訴人甲○○所指稱之三十九
    年次並不相符，足見本案被告乙○○確非向告訴人甲○○借款之人。此外，復查
    無其他積極證據足資證明被告乙○○有公訴人所指詐欺犯行，揆諸首揭說明，即
    屬不能證明被告乙○○犯罪。原審以不能證明被告犯罪為由，諭知被告無罪判決
    ，並無不合。檢察官上訴意旨仍執陳詞，指摘原判決不當，為無理由，應予駁回
    。
四、被告經合法傳喚，無正當理由不到庭，爰不待其陳述逕行判決。
據上論斷，應依刑事訴訟法第三百六十八條、第三百七十一條，判決如主文。
中     華     民     國    八十九   年      五        月      三十      日
                             臺灣高等法院刑事第十庭
                                 審判長法  官  蔡  長  溪
                                       法  官  溫  耀  源
                                       法  官  楊  貴  志
右正本證明與原本無異。
不得上訴。
                                       書記官  沈  秀  容
中     華     民     國    八十九   年      六        月      一        日


司法院資訊處製作；財團法人民間司法改革基金會備份。
